最高法院民事判決　　　　　　　一○○年度台上字第一二○號
上　訴　人　元際股份有限公司 
法定代理人　簡明珊
訴訟代理人　李美慧律師
　　　　　　朱子慶律師
　　　　　　李慧珠律師
被 上訴 人　任順律師即大能股份有限公司之破產管理人
上列當事人間請求給付租金事件，上訴人對於中華民國九十九年
八月二十五日台灣高等法院高雄分院第二審判決（九十八年度上
字第二六三號），提起上訴，本院判決如下：
    主  文
原判決廢棄，發回台灣高等法院高雄分院。
    理  由
本件被上訴人任順律師即大能股份有限公司（下稱大能公司）之
破產管理人主張：上訴人自民國九十四年十二月三十日起，承租
於九十五年九月二十八日經法院宣告破產之大能公司所有坐落高
雄縣大社鄉○○○段一○○六地號土地（下稱系爭土地），及其
上同地段二○五號至二一三號（下稱二○五號等九建號），三六
七號、三六八號、三七五號（下稱三六七號等三建號），三七六
號等建號建物（上述建物與系爭土地合稱系爭房地），惟竟自九
十七年十月起即拒付租金。算至九十八年三月十五日為止，共計
積欠新台幣（下同）二百七十五萬元。爰本於租賃之法律關係，
求為命上訴人如數給付，及加計如原判決附表（下稱附表）所示
之利息。
上訴人則以：伊既於九十七年九月十五日在台灣高雄地院九十五
年度執字第五二七六五號強制執行事件（下稱系爭執行事件）之
拍賣程序中，承受早已占有使用之系爭土地及三六七號等三建號
建物，則自斯時起即不負給付租金之義務。被上訴人請求伊給付
自九十七年十月起至九十八年三月十五日為止之租金，並無理由
。又縱認被上訴人得為請求，因伊於九十六年七月六日及十三日
，分別自訴外人羅丘及美國商美國銀行（原審誤為美國商業銀行
，下稱美國銀行），受讓其等對於大能公司享有抵押權擔保之別
除權債權一億八千萬元及五千六百四十九萬八千四百八十七元（
債權餘額為四千一百六十三萬一千二百七十七元），且預計於大
能公司之破產程序中，將可獲得至少四千零二萬二千一百八十九
元之分配，爰以之為抵銷。經此抵銷，被上訴人仍無餘額可資請
求等詞，資為抗辯。
原審維持第一審所為被上訴人勝訴之判決，駁回上訴人之上訴，
無非以：上訴人承租破產人大能公司所有系爭房地後，雖於九十
七年九月十五日在系爭執行事件拍賣程序中，承受系爭土地及三
六七號等三建號建物，惟於九十八年三月十六日始獲執行法院發
給權利移轉證明書，取得各該房地之所有權。則被上訴人任順律
師即大能公司之破產管理人，請求上訴人給付所積欠自九十七年
十月一日起至九十八年三月十五日止之租金，即屬有理。又屬破
產人大能公司債務人之上訴人，雖於大能公司受破產宣告後，自
羅丘及美國銀行，分別受讓其等對於大能公司（一億八千萬元及
五千六百四十九萬八千四百八十七元之）有抵押（別除）權擔保
之債權。惟各該債權仍屬破產債權，上訴人以之與大能公司之租
金債權為抵銷，依破產法第一百十四條第二款之規定，不應准許
。其另以將來在大能公司破產程序中可能受分配之債權為抵銷，
又因究竟是否能受分配及受若干之分配？均屬未定，亦不應准許
。至上訴人於原審準備程序終結後，再主張以大能公司所有二○
五號等九建號建物，使用其所有系爭土地應支付之對價；暨其代
大能公司墊付員工林蕙玲等人資遣費及利息等債權為抵銷，有顯
失公平之情，依民事訴訟法第二百七十六條第一項第四款規定，
不應准許其此主張。從而，被上訴人請求上訴人給付二百七十五
萬元及如附表所示之利息，應予准許等詞，為其判斷之基礎。
惟按破產人之債務人，在破產宣告後，對於破產人取得債權或取
得他人之破產債權者，不得為抵銷，固為破產法第一百十四條第
二款所明文。然參諸同法第九十八條明定：「對於破產人之債權
，在破產宣告前成立者，為破產債權，但有別除權者，不在此限
」。及第一百零八條第二項亦規定：「有別除權之債權人，不依
破產程序而行使其權利」之法旨。應認為破產人之債務人於破產
宣告後，取得他人有別除權之債權者，因該債權之行使有別於破
產債權，不在第一百十四條第二款所定禁止為抵銷之列。本件倘
上訴人於大能公司受破產宣告後，自訴外人羅丘及美國銀行，分
別受讓其等對於大能公司具有別除權之債權，且各該債權迄又仍
未受全數之清償屬實。則揆諸上揭說明，上訴人是否不能以各該
具別除權之債權，與大能公司對上訴人之租金債權為抵銷？殊非
無疑。原審未遑查明並詳予研求，遽認上訴人自他人取得之有別
除權之債權，仍屬破產債權，不得以之為抵銷，而為上訴人不利
之判決，即屬率斷。上訴意旨，指摘原判決不當，求予廢棄，非
無理由。
據上論結，本件上訴為有理由。依民事訴訟法第四百七十七條第
一項、第四百七十八條第二項，判決如主文。
中    華    民    國  一○○  年    一    月   二十   日
                      最高法院民事第六庭
                          審判長法官  陳  淑  敏  
                                法官  陳  國  禎  
                                法官  簡  清  忠  
                                法官  王  仁  貴  
                                法官  阮  富  枝  
本件正本證明與原本無異
                                      書  記  官  
中    華    民    國  一○○  年    一    月  三十一  日
                                                     m